臺灣嘉義地方法院行政訴訟判決
110年度交字第14號
原      告  李冠毅  
被      告  交通部公路總局嘉義區監理所

代  表  人  李輝宏  
訴訟代理人  黃麗華  
上列當事人間交通裁決事件，原告不服被告民國110年1月22日嘉
監義裁字第76-ZDC343053號裁決，提起行政訴訟，本院判決如下
：
    主  　　文
原告之訴駁回。
訴訟費用新臺幣參佰元由原告負擔。
    事實及理由
一、本件係因原告違反道路交通管理處罰條例第33條第1項第4款
    ，不服被告民國110年1月22日嘉監義裁字第76-ZDC343053號
    裁決，而提起行政訴訟，經核屬於行政訴訟法第237條之1第
    1項第1款規定之交通裁決事件，自應依行政訴訟法第2編第3
    章規定之交通裁決事件訴訟程序；且本件事證明確，本院爰
    依同法第237條之7規定，不經言詞辯論，逕為判決，合先敘
    明。
二、事實概要：原告駕駛車牌號碼000-0000號自用小客車（下稱
    系爭車輛），於109年11月5日下午4時26分許，在國道一號
    南下331.2公里處（下稱系爭路段）時，因行駛高速公路未
    依規定變換車道（未依規定在變換車道全程使用方向燈）之
    違規行為，經國道公路警察局第四公路警察大隊認有前揭之
    違規行為，遂以國道警交字ZDC343053號舉發違反道路交通
    管理事件通知單（下稱系爭舉發通知單）舉發，記載應到案
    日期均為110年2月26日，並移送被告處理。被告遂於110年1
    月22日依道路交通管理處罰條例（下稱處罰條例）第33第1
    項第4款、第63條第1項之規定以嘉監義裁字第76-ZDC343053
    號裁決書，裁處原告罰鍰新臺幣（下同）3,000元，並記違
    規點數1點（下稱原處分）。原告不服，遂針對原處分提起
    本件行政訴訟。
三、原告起訴主張：
㈠、原告確實有打方向燈，才變換車道，又或許可能方向盤提前
    回正取消了左轉方向燈，但確實有打方向燈而並非沒有打燈
    。依其個人認知，認為民眾惡意檢舉，相同時間點，毫無意
    義之圖片。
㈡、並聲明：
１、原處分撤銷。
２、訴訟費用由被告負擔。
四、被告答辯略以：
㈠、本案經原舉發單位函復：本案經再次審視民眾採證影片，顯
    示旨揭車輛於上揭時間及地點，於變換車道過程中，確實未
    依規定「全程」使用方向燈，本大隊員警據實製單舉發，並
    無違誤。綜上所述，本案既經原舉發單位查證違規事實明確
    ，本件原告之訴為無理由。
㈡、並聲明：
１、原告之訴駁回。
２、訴訟費用由原告負擔。
五、本院之判斷：
㈠、汽車行駛於高速公路、快速公路或設站管制之道路，不遵使
    用限制、禁止、行車管制及管理事項之管制規則而有下列行
    為者，處汽車駕駛人新臺幣3,000元以上6,000元以下罰鍰：
    ４、未依規定變換車道。汽車駕駛人有下列各款所列條款之
    一者，除依原條款處罰鍰外，並予記點：１、有第33條第1項
    、第2項、第38條第1項、第40條、第45條、第47條第1款至
    第3款、第48條、第49條或第60條第2項第1款、第2款情形之
    一者，各記違規點數1點。道路交通管理處罰條例第33條第1
    項第4款、第63條第1項分別定有明文。按汽車在行駛途中，
    不得驟然或任意變換車道，如欲超越前車或變換車道時，應
    先顯示方向燈告知前後車輛，並保持安全距離及間隔，方得
    超越或變換車道，如駕駛人行駛高速公路及快速公路途中有
    驟然或任意變換車道之情形者，係有道路交通管理處罰條例
    第33條第1項第4款「未依規定變換車道」之處罰適用。
㈡、原告於前揭時間駕駛系爭車輛行經系爭路段，為兩造所不爭
    執，並有原處分在卷可查（見本院卷第11頁），此部分堪可
    認定。
㈢、經查：
１、原告駕駛車輛行經系爭路段欲變換車道，於打完左方向燈後
    ，完全變換車道前，其方向燈業已關閉，經本院當庭勘驗屬
    實，有本院勘驗筆錄1分存卷可查（見本院卷第54頁），前
    開勘驗影片經本院擷取共10張，足認原告於變換車道全程並
    未打方向燈甚明。
２、原告主張其有打方向燈，檢舉照片是屬於惡意截圖等語，但
    依據本院勘驗內容可知，原告有打方向燈變換車道，但確實
    並未全程使用方向燈，是以，該照片並非惡意擷取，而係顯
    示原告並未全程打方向燈。
３、原告主張其方向盤回正後方向燈自動熄滅，其當時方向燈  
    熄滅應屬於方向盤轉正後造成的：
⑴、原告之汽車方向燈確係方向盤轉正後自動熄滅乙節，業據被
    告所不爭執，並經原告提出其車輛說明說在卷可佐，可認為
    真實。
⑵、又有關汽車駕駛人轉彎及變換車道使用方向燈一節，查貴署9
    7年5月1日警署交字第0970060300號函表示，按道路交通管
    理處罰條例第48條第1項第1款（現行道路交通管理處罰條例
    第42條）及道路交通安全規則第102條第1項第4款及第5款規
    定，汽車行駛至交岔路口進行轉彎之過程，均應顯示方向燈
    ，俾讓其他用路人暸解其動向，以採取適當之必要措施，似
    不宜將條文作「轉彎前」、「轉彎時」及「轉彎後」之分割
    解釋。至於現行四輪以上汽車之方向燈係採與汽車方向盤連
    動設計製造，當汽車顯示右（左）轉方向燈而方向盤往反方
    向旋轉至其設定點及自動關閉方向燈，在汽車轉彎過程中駕
    駛人可能為因應突發狀況而反方向轉動方向盤，致自動關閉
    方向燈，倘有該類情形，宜依個案具體事實審酌處理，本部
    於97年5月20日交路字第0970029748號函復表示同意貴署見
    解；另查現行汽車方向燈之設計，係與方向盤有連動關係，
    當車輛擬往右行駛時，若錯打往左的方向燈，則當轉向變換
    車道時，方向燈控制裝置就會跳回並自動關閉，以避免造成
    後方用路人混淆(交通部109年11月16日交路字第1090015201
    號函參照)。由交通部此一函文可知，車輛駕駛人變換車道
    ，為使後車注意其行車動向，本有全程使用方向燈之義務，
    其方向燈若為轉正後自動熄滅或變換者，除遇有突發狀況可
    個別判斷外，若提早熄滅，仍屬於未全程使用方向燈之範疇
    。
⑶、系爭汽車為原告所駕駛，原告對於車輛性能知之甚詳，且原
    告亦自陳其方向燈於方向盤轉正後即會停下來，則其理應注
    意其方向盤轉正後其方向燈會熄滅之情形，其既有全程打方
    向燈之義務，當應注意其車輛之情形，原告既未注意，依行
    政罰法第7條第1項屬於有過失於高速公路上變換車道未依照
    規定使用方向燈。　
六、綜上所述，原告起訴請求撤銷原處分，經核原告所陳均無法
    採信，原處分並無違誤，原告請求為無理由，應予駁回。
七、本件判決基礎已臻明確，兩造其餘之攻擊、防禦及證據資料
    經本院審酌後，核與判決結果不生影響，爰不逐一指駁，附
    此敘明。
八、本件第一審裁判費為300元，應由敗訴之原告負擔，爰確定
    第一審訴訟費用額如主文第2項所示。
九、據上論結，本件原告之訴為無理由，依行政訴訟法第98條第
    1項前段、第237條之7、第237條之8第1項，判決如主文。　
    　
中　　華　　民　　國　　110 　年　　5 　　月　　28　　日
                  行政訴訟庭  法  官  唐一强
上為正本係照原本作成。
如不服本判決，應於判決送達後20日內，向本院提出上訴狀並表
明上訴理由（原判決所違背之法令及其具體內容或依訴訟資料可
認為原判決有違背法令之具體事實），其未載明上訴理由者，應
於提出上訴後20日內向本院補提理由書（上訴狀及上訴理由書均
須按他造人數附繕本，如未按期補提上訴理由書，則逕予駁回上
訴），並應繳納上訴裁判費新臺幣750元。
中　　華　　民　　國　　110 　年　　5 　　月　　28　　日
                              書記官  黃妍爾